臺灣高等法院臺南分院民事判決
109年度上易字第51號
上  訴  人  蔡錕鋒  
訴訟代理人  李智陽律師(法扶律師)  
被上 訴 人  旺旺友聯產物保險股份有限公司

法定代理人  劉自明  
訴訟代理人  楊弘儒  
            高忠興  
            柯珮珺  
上列當事人間請求損害賠償事件，上訴人對於中華民國108年12
月3日臺灣嘉義地方法院第一審判決（108年度訴字第405號），
提起上訴，本院於110年12月30日言詞辯論終結，判決如下：
    主  文
原判決關於命上訴人給付被上訴人逾新臺幣肆拾伍萬玖仟肆佰壹
拾貳元本息部分，及除確定部分外訴訟費用之裁判均廢棄。
上開廢棄部分，被上訴人在第一審之訴駁回。
其餘上訴駁回。
第一（除確定部分外）、二審訴訟費用由上訴人負擔十分之三，
餘由被上訴人負擔。
    事實及理由
一、被上訴人主張：
  ㈠其承保訴外人台灣○○資融小客車租賃股份有限公司（下稱○○
    資融公司）所有牌照號碼000-0000號租賃小客車（下稱系爭
    車輛）之汽車保險任意險，保險金額為新臺幣（下同）2,21
    1,000元（下稱系爭保約）。詎上訴人於民國（下同）107年
    7月11日晚上9時42分許駕駛牌照號碼0000-00號自用小客車
    （下稱上訴人汽車），行經嘉義縣○○鄉○○村○○○號橋時，因
    未注意車前狀況，且未依道路交通安全規則保持隨時可煞停
    之距離，竟自後撞上由訴外人丙○○所租賃、駕駛之系爭車輛
    ，致系爭車輛受有損害，上訴人應負全部肇事責任。
  ㈡系爭保約之保險期間自106年11月11日起至107年7月11日事故
    發生日止，經過8個月以上未滿9個月，理賠金額依保險金額
    2,211,000元，扣除折舊後之4分之3為1,343,182元，而依系
    爭保約條款第11條之約定，其應賠付○○資融公司全損為1,79
    0,910元（即2,211,000×81％＝1,790,910）。本件事故後，系
    爭車輛送交中華○○股份有限公司（下稱中華○○公司）修復，
    經中華○○公司估價零件部分即達1,559,196元，如加計工資
    、烤漆費用，顯然維修費用過高，故以報廢方式處理系爭車
    輛賠付全損。系爭車輛殘體嗣於108年9月25日拍賣由訴外人
    ○○○汽車材料行（下稱○○○行）以5萬元買受解體，扣除5萬元
    後，請求賠償之金額為1,740,910元。爰依民法第184條、第
    191條之2、及保險法第53條第1項前段之規定，請求上訴人
    應如數給付其1,740,910元，及自起訴狀繕本送達之翌日起
    至清償日止，按週年利率百分之5計算之利息。
　㈢原審為其勝訴部分（命上訴人給付其140萬元及自108年7月16
    日起至清償日止按年息百分之5計算之利息），尚無不合，
    故對上訴人之上訴，答辯聲明：上訴駁回（至被上訴人就其
    受敗訴判決部分340,910元，未據上訴在案）。
二、上訴人則抗辯以：
  ㈠其於本件車禍發生前，係以時速5、60公里駕駛其自用小客車
    ，行至距離事故地點約5、60公尺處，發現前方有系爭車輛
    在行駛，就先踩煞車緩慢前進，惟因丙○○駕駛之系爭車輛突
    然減速停等欲左轉，未打方向燈，致其煞車不及而撞上，其
    不否認有過失，惟丙○○亦與有過失，過失責任比例應為70％
    。
  ㈡系爭車輛之維修費用經估算為1,559,196元，被上訴人卻依系
    爭保約以1,790,910元賠付，此為被上訴人與○○資融公司間
    之契約關係，與其無涉。又維修費用中全部費用均為零件費
    用，依法應折舊，且系爭車輛為運輸業客車，依行政院所頒
    固定資產耐用年數表及固定資產折舊率表，耐用年數為4年
    ，依平均法計算折舊結果（即以固定資產成本減除殘價後之
    餘額，按固定資產耐用年數表規定之耐用年數平均分攤，計
    算折舊額），每年折舊率為4分之1，並參酌營利事業所得稅
    查核準則第95條第6項規定「固定資產提列折舊採用定率遞
    減法」，系爭車輛自105年11月（實際係104年9月）出廠迄
    本件車禍發生時即107年7月11日，已使用2年餘，則零件費
    用扣除折舊後之修復費用估定為727,625元，再以其應負擔3
    0％過失比例計算，僅須賠償218,288元，是被上訴人請求逾
    此部分應無理由。況被上訴人竟直接將系爭車輛報廢，且全
    部殘體（包含引擎部分）以5萬元賣出，難令人信服。
　㈢系爭車輛僅該車後面遭其追撞，損壞部分僅有後車箱即行李
    箱蓋與後輪圈部分，然被上訴人提出之估價單，卻將系爭車
    輛之內裝及不相關之部分估價在內，該部分應予剔除，不得
    列入賠償之範圍；又依被上訴人提出之系爭車輛零件估價單
    所示，項目編號第17號之「飾蓋座椅滑軌」起至編號第40號
    「椅墊套前乘客座」止，共24個項目，合計金額共454,167
    元零件費用，應予扣除。又該部分修理之工資227,083元亦
    應一併扣除。
  ㈣又被上訴人於訴訟中，事前並未通知上訴人即將系爭車輛自
    行報廢，致使系爭車輛損害情形以及實際殘值不明，應認系
    爭車輛殘值並非僅值5萬元、上開估價單之內容即有不實。
    另依嘉義區監理所嘉雲區車輛行車事故鑑定會（下稱嘉雲區
    車鑑會）107年10月31日嘉雲區0000000案所為鑑定意見，認
    丙○○駕駛系爭車輛欲左轉時並未依規定顯示方向燈，及警示
    後方車輛，嚴重影響行車安全，為肇事因素等語。
　㈤依上，上訴聲明：1.原判決不利上訴人部分廢棄；2.上開廢
    棄部分，被上訴人在第一審之訴駁回。
三、兩造不爭執之事實（本院卷第408頁）：
  ㈠被上訴人承保訴外人○○資融公司系爭車輛之系爭保約。
  ㈡上訴人於107年7月11日晚上9時42分許駕駛前揭上訴人汽車，
    行經嘉義縣○○鄉○○村○○○號橋時，自後撞上被上訴人所承保
    由訴外人丙○○所租賃、駕駛之系爭車輛，致系爭車輛受有損
    害。
  ㈢被上訴人已依系爭保約理賠被保險人○○資融公司1,790,910元
    。
  ㈣系爭車輛殘體經被上訴人標售後，由訴外人○○○行以5萬元買
    受。    ㈠  ㈠
四、兩造爭執之事項：
  ㈠被上訴人依民法第184條、第191條之2及保險法第53條第1項
    前段規定，請求上訴人給付140萬元，於法是否有據？
　㈡訴外人丙○○就系爭車禍發生是否與有過失？ 　㈠  ㈠
五、得心證之理由：
　㈠被上訴人主張：上訴人駕駛其汽車，在前揭地點自後撞上被
    上訴人承保而由訴外人丙○○所租賃、駕駛之系爭車輛，致系
    爭車輛受有損害之事實，並有系爭車輛行照、汽車各項異動
    登記書、任意險汽車保險理賠計算書、賠償同意書、保險條
    款、嘉義縣警察局○○分局108年7月29日嘉水警偵字第108001
    6306號函及所附道路交通事故現場圖、道路交通事故調查表
    ㈠、㈡、道路交通事故談話紀錄表、照片及當事人登記聯單等
    附卷可稽（見原審卷第15、23至29、43至113頁），為兩造
    不爭執，則被上訴人前揭主張，自堪信為真實。
  ㈡按汽車在同一車道行駛時，除擬超越前車外，後車與前車之
    間應保持隨時可以煞停之距離，不得任意以迫近或其他方式
    ，迫使前車讓道。汽車除遇突發狀況必須減速外，不得任意
    驟然減速、煞車或於車道中暫停。前車如須減速暫停，駕駛
    人應預先顯示燈光或手勢告知後車，後車駕駛人應隨時注意
    前車之行動。汽車行駛時，駕駛人應注意車前狀況及兩車並
    行之間隔，並隨時採取必要之安全措施，不得在道路上蛇行
    ，或以其他危險方式駕車。又汽車行駛至交岔路口，其行進
    、轉彎，應依下列規定：「…五、左轉彎時，應距交岔路口3
    0公尺前顯示方向燈或手勢，換入內側車道或左轉車道，行
    至交岔路口中心處左轉，並不得占用來車道搶先左轉」；道
    路交通安全規則第94條第1項至第3項、第102條第1項第5款
    分別定有明文。
　㈢經查：
　1.按因故意或過失，不法侵害他人之權利者，負損害賠償責任
    。違反保護他人之法律，致生損害於他人者，負賠償責任。
    但能證明其行為無過失者，不在此限；民法第184條第1、2
    項定有明文。又以保護他人為目的之法律，意在使人人互盡
    保護之義務，倘違反之，致損害他人權利，與親自加害無異
    ，自應使其負損害賠償責任。該項規定乃一種獨立侵權行為
    類型，其立法技術在於轉介立法者未直接規定之公、私法強
    制規範，使成為民事侵權責任規範，俾侵權行為規範得與其
    他法規範體系相連結。依此規定，凡違反以保護他人權益為
    目的之法律，致生損害於他人，即推定為有過失，若損害與
    違反保護他人法律之行為間，復具有因果關係，即應負損害
    賠償責任。至於加害人如主張其無過失，依舉證責任倒置（
    轉換）之原則，應由加害人舉證證明，以減輕被害人之舉證
    責任，同時擴大保護客體之範圍兼及於權利以外之利益（最
    高法院100年度台上字第1012號判決參照）。
　2.上訴人已於警詢時自承：其駕車距離事故地點約50-60公尺
    ，發現前方有車輛沒有再行駛，我先踩煞車，慢慢前進，突
    然間眼前一片黑，就撞上對方等語（見原審卷第57頁），則
    上訴人既於距離事故地點前約50-60公尺即已發現系爭車輛
    在前行駛，當有足夠時間、距離反應，以採取必要之安全措
    施，竟自後撞上前行於路口暫停等欲左轉之系爭車輛，顯見
    上訴人確有未注意車前狀況，及後車與前車之間應保持隨時
    可以煞停之距離，致肇本件車禍甚明。上訴人自承其領有合
    格之駕駛執照，行經該肇事路段時，理應遵守上揭交通規則
    ，不能諉為不知；而當時天氣晴、夜間有照明、柏油路面乾
    燥無缺陷、無障礙物、視距良好，有嘉義縣警察局水上分局
    道路交通事故調查報告表㈠、㈡附卷可稽（見原審卷第43-51
    頁），上訴人並無不能注意之情形；則上訴人應注意能注意
    而不注意遵守上開交通規則，致肇本件車禍事故，其顯 有
    過失甚明。
　3.又訴外人丙○○於前揭時、地駕駛系爭車輛，本應注意如欲左
    轉彎時，應距交岔路口30公尺前顯示方向燈或手勢，換入內
    側車道，且前車如須減速暫停，駕駛人應預先顯示燈光或手
    勢告知後車，當時天候晴，於夜間有燈光照明，柏油路面乾
    燥無缺陷、無障礙物，視距良好，丙○○駛至前揭快車道與橋
    樑間無號誌之交岔路口時，並無不能注意之情形下，仍疏未
    注意遵守上開交通規則，而未於距交岔路口30公尺前顯示左
    轉方向燈，又因來車道尚有車輛無法及時左轉而暫停快車道
    時，復未預先顯示燈光或手勢告知後車，以維交通安全，致
    上訴人所駕汽車誤判而撞上系爭車輛，有系爭車輛前、後【
    均未顯示左轉方向燈，及暫停快車道時之防撞燈光（如以雙
    黃燈同時閃爍汽車前、後）】之肇事當時相片在卷可稽（見
    原審卷第75、83、85頁、本院卷第274-277頁）；參以證人
    即現場處理之警員甲○○於本院證稱：「（為何會撞在一起？
    ）當時筆錄是說前方車輛在停止中要準備左轉，後面的車子
    就撞上去了，原審卷第75頁以下照片，是我拍攝的，那邊沒
    有紅綠燈。」等語（見本院卷第200-203頁），核與上訴人
    所辯系爭車輛突然減速停等欲左轉（在快車道上），且未打
    方向燈，致上訴人煞車不及而撞上等情大致相符。雖丙○○於
    警詢中陳稱：其至事故現場欲左轉至防汛道路，但是對向來
    車很多，我有打方向燈在事故現場停等，突然就遭上訴人汽
    車從我自小客車後方追撞，我當時是停等未熄火狀態云云（
    見原審卷第53頁），顯與前揭調查結果不符，並不足採；丙
    ○○固仍於本院為相同陳述（認其有打方向燈），惟無其他有
    利證據足以證明，仍不足採為有利被上訴人之認定。至被上
    訴人又主張：本件車禍發生停在現場，有打雙黃燈，丙○○已
    說明過，我無法回答為何前面沒有閃黃燈，照片已經霧掉云
    云，亦核與卷附之系爭車輛於夜間在車禍後並未開方向燈、
    雙黃燈之前揭照片情形不符，並無可採；可見丙○○於雙黃線
    快車道上停等待轉之行為，實有違反上開交通規則，而為肇
    事原因之一，依上揭法條及實務意旨說明，丙○○所駕系爭車
    輛就本件車禍之發生，亦與有過失。
　4.系爭車輛碰撞之肇事經過，固經嘉雲區車鑑會於107年10月3
    1日之嘉雲區0000000案之鑑定意見書認定：「一.丁○○駕駛
    自用小客車夜間未注意車前狀況，由後追撞前行於路口暫停
    等欲左轉之租賃小客車，為肇事原因；丙○○駕駛租賃小客車
    無肇事因素。」（見本院卷第255至259頁）；惟經本院送請
    覆議，業經交通部公路總局以109年12月9日路覆字第109014
    0478A號函示：「㈡倘肇事前劉車無依規定顯示左方向燈，則
    ：1.丁○○駕駛自用小客車，夜間行經無號誌交岔路口，未充
    分注意車前狀況，並隨時採取必要之安全措施，由後撞及前
    行於路口暫停等欲左轉之租賃小客車，為肇事原因。2.丙○○
    駕駛租賃小客車，夜間行經無號誌交岔路口，暫停等欲左轉
    ，未依規定於路口30公尺前顯示左方向燈，警示後方車輛，
    影響行車安全，為肇事次因。」（見本院卷第331-332頁，
    下稱覆議鑑定），則此鑑定結果與本院前揭調查審認之事實
    （丙○○駕駛系爭車輛與有過失）大致相符。是嘉雲區車鑑會
    之鑑定內容，與此不符，尚不能採為有利於被上訴人之認定
    。
　5.又查上訴人與丙○○駕車之過失行為各係造成本件車禍事件之
    共同原因，與系爭車輛受損害間，顯均有相當因果關係，是
    故上訴人就丙○○之與有過失行為，自亦得減免其損害賠償責
    任。而肇致車禍之原因，依系爭車輛肇事經過，及前揭覆議
    鑑定而為推求，乃上訴人在夜間行經無號誌交岔路口，未充
    分注意車前狀況，由後撞及由丙○○駕駛之前車，而丙○○未依
    規定顯示左方向燈，及警示後方車輛，致上訴人自後追撞系
    爭車輛，上訴人之過失情節理應為本件肇事主要原因，顯然
    較重，丙○○之過失情節為肇事次因，尚屬較輕，應認上訴人
    就系爭事故所致損害，負百分之70之過失責任，而丙○○則應
    負百分之30之過失責任，較為合理。
  6.另按損害之發生或擴大，被害人與有過失者，法院得減輕賠
    償金額，或免除之。前二項之規定，於被害人之代理人或使
    用人與有過失者，準用之；民法第217條第1、3項定有明文
    。又所謂被害人與有過失，祗須其行為與加害人之行為，為
    損害之共同原因，而其過失行為並有助成損害之發生或擴大
    者，即屬相當，不問加害人應負故意、過失或無過失責任，
    均有該條項規定之適用（最高法院85年度台上字第472號、8
    7年度台上字第1564號裁判參照）；復按法院就應否減免及
    減免之程度，此項規定之適用，原不以侵權行為之法定損害
    賠償請求權為限，即契約所定之損害賠償，除有反對之特約
    外，於計算賠償金額時亦難謂無其適用，且此項基於過失相
    抵之責任減輕或免除，非僅視為抗辯之一種，亦可使請求權
    全部或一部為之消滅，故債務人就此得為提起確認之訴之標
    的，法院對於賠償金額減至何程度，抑為完全免除，雖有裁
    量之自由，但應斟酌雙方原因力之強弱與過失之輕重以定之
    （最高法院54年台上字第2433號裁判參照）。依上開法條及
    實務意旨，認被害人及其使用人，仍負有自己注意義務，若
    未善盡自我注意義務而致損害發生與擴大，則可能受有扣減
    損害賠償之不利益。本件系爭車輛要保人○○資融公司之承租
    人（即駕駛人丙○○），即為被害人之使用人，既有前揭與有
    過失行為，自應減輕上訴人之賠償責任。
　7.又按被保險人因保險人應負保險責任之損失發生，而對於第
    三人有損失賠償請求權者，保險人得於給付賠償金額後，代
    位行使被保險人對於第三人之請求權；保險法第53條第1項
    前段定有明文。再關於侵權行為賠償損害之請求權，以受有
    實際損害為成立要件；損害賠償祇應填補被害人實際損害，
    保險人代位被害人請求損害賠償時，依保險法第53條第1項
    規定，如其損害額小於保險人已給付之賠償金額，則保險人
    所得代位請求者，應祇以該損害額為限（最高法院19年上字
    第363號裁判、65年台上字第2908號裁判參照）。復按汽車
    、機車或其他非依軌道行駛之動力車輛，在使用中加損害於
    他人者，駕駛人應賠償因此所生之損害。不法毀損他人之物
    者，被害人得請求賠償其物因毀損所減少之價額。負損害賠
    償責任者，除法律另有規定或契約另有訂定外，應回復他方
    損害發生前之原狀。不能回復原狀或回復顯有重大困難者，
    應以金錢賠償其損害；民法第191條之2前段、第196條、第2
    13條第1項及第215條分別定有明文。又物被毀損時，被害人
    除得依民法第196條請求賠償外，並不排除民法第213條至第
    215條之適用，而依民法第196條請求賠償物被毀損所減少之
    價額，得以修復費用為估定之標準，但以必要者為限（如修
    理材料以新品換舊品，應予折舊），換言之，以新零件更換
    舊零件者，應予折舊；被害人如能證明其物因毀損所減少之
    價額，超過必要之修復費用時，就其差額，仍得請求賠償（
    最高法院77年5月17日第9次民事庭會議決議㈠參照）；另按
    民法第196條規定，命加害人向被害人賠償其物因毀損所減
    少之價額，其額數應以該物受損後之價值與毀損前原來之價
    值比較決定之（最高法院73年度台上字第1574號判決參照）
    。本件系爭車輛既係104年9月間出廠，有行車執照1份在卷
    可參（見原審卷第15頁）；遭上訴人撞擊後毀損，因修復費
    用過鉅而未為修繕，即予報廢等情，業據被上訴人直承不諱
    ，是被上訴人未有實際修繕支出，則其持估價單請求修繕費
    用，即非全然有據；又系爭車輛報廢，並有汽車各項異動登
    記書附卷可稽（見原審卷第23頁），且系爭車輛殘體已出售
    ，已無從將系爭車輛囑託鑑定其配備及受損前之車價，據以
    認定系爭車輛所受損害之數額，已經台灣區汽車修理工業同
    業公會函覆本院表示因車損照片及估價單不足，該會無法鑑
    定，有該公會109年8月10日台區汽工（宗）字第109227號函
    附卷可稽（見本院卷第169頁）。
　8.被上訴人主張：其已依保約理賠被保險人1,790,910元，有
    被上訴人提出其公司任意險汽車保險理賠計算書、賠償同意
    書在卷為憑（見原審卷第25、27頁），依上說明，被保險人
    就系爭車輛因本件車禍肇事所生之損害，本得基於前揭侵權
    行為、保險代位等法律關係向上訴人求償，於法即非無據。
  9.又按法院為判決時，應斟酌全辯論意旨及調查證據之結果，
    依自由心證判斷事實之真偽。但別有規定者，不在此限。當
    事人已證明受有損害而不能證明其數額或證明顯有重大困難
    者，法院應審酌一切情況，依所得心證定其數額。法院依自
    由心證判斷事實之真偽，不得違背論理及經驗法則；民事訴
    訟法第222條第1-3項定有明文。系爭車輛因已經被上訴人報
    廢拍賣而於證明損害之數額顯有重大困難，自應由本院依前
    揭規定，斟酌一切情事認定之。
　⑴被上訴人主張：系爭車輛受有損害，並提出零件修理費用經
    中華○○公司估價為1,559,196元等為證（見本院卷第17至21
    頁）。惟為上訴人否認，並以前詞抗辯。查：
　①系爭車輛後面車廂遭上訴人追撞，且汽車內部之安全氣囊爆
    開，已據現場處理之警員甲○○於本院作證陳明可按（見本院
    卷第202頁），且證人即開立系爭車輛受損後估價單之乙○○
    於本院證稱：碰撞後安全帶故障，就無法使用，系爭車輛後
    方嚴重受損，估價單上項目都是屬於車輛後方無誤，後保險
    桿到後車廂蓋受損，後座座椅有滑軌蓋子，瞬間撞擊蓋子會
    跳開，氣囊爆破，就會列進估價單，估價單上打三角形「△
    」部分是保險公司技術員所寫，認有損害有同意賠償，但被
    打「×」部分，是外觀看不到有損壞等語（見本院卷第130-1
    32頁）。可見上開估價單上外觀未損壞者，即有2椅背後蓋
    （數量各1、金額5,289元）、駕駛座椅背皮套（數量1、金
    額41,855元）、駕駛座椅墊皮套（數量1、金額35,578元）
    、前乘客座椅背皮套（數量1、金額41,855元）、氣囊骨盆
    （數量1、金額19,325元）、前乘客座椅墊套（數量1、金額
    35,578元）等，以上合計184,769元（5,289×2＋41,855×1＋35
    ,578×1＋41,855×1＋19,325×1＋35,578×1＝184,769，見原審卷
    第17-21頁）；衡情系爭車輛，雖因系爭事故亦不必然損及
    前揭皮套、椅墊套、椅背等物件，此部分上開估價單之計算
    ，自應予剔除；扣除上開金額後，則為1,374,427元（估價
    單價格1,559,196-184,769＝1,374,427），並有被上訴人提
    供之系爭車輛車禍後汽車後面部分毀損之相片在卷可按（見
    本院卷第211-219頁）；則上開1,374,427元應屬系爭車輛確
    實受損部分，尚堪採信。
　②上訴人雖又辯稱：系爭車輛因車禍損壞部分，僅有後車箱即
    行李箱蓋與後輪圈部分，其餘部分並未受損；然上開估價單
    卻將系爭車輛之內裝及不相關之部分估價在內，依被上訴人
    提出之系爭車輛零件估價單所示，編號第17「飾蓋座椅滑軌
    」起至編號第40「椅墊套前乘客座」止共24個項目（見原審
    卷第21頁），合計金額454,167元之零件費用應予扣除云云
    ；惟上訴人除就上開應剔除184,769元部分外，迄未提出積
    極證據以實其說，自不能採為有利上訴人之認定。
　⑵復查上開估價單之報價因係以全新零件報修之價格，系爭車
    輛係104年9月出廠，則系爭車輛迄本件車禍發生時即107年7
    月11日，業已使用2年10月又11日（依下列準則計算，未滿1
    月者，以1月計即2年11月），依上說明，全新零件部分自應
    計算扣除折舊。又系爭車輛雖係租賃小客車；然並非供運輸
    業使用，是上訴人抗辯系爭車輛係運輸業用客車云云，尚有
    未洽；則系爭車輛依行政院所頒固定資產耐用年數表及固定
    資產折舊率表，非運輸業客車、貨車之耐用年數為5年，依
    平均法計算其折舊結果（即以固定資產成本減除殘價後之餘
    額，按固定資產耐用年數表規定之耐用年數平均分攤，計算
    折舊額），每年折舊率為5分之1，並參酌營利事業所得稅查
    核準則第95條第6項規定「固定資產提列折舊採用平均法者
    ，以1年為計算單位，其使用期間未滿1年者，按實際使用之
    月數相當於全年之比例計算之，不滿1月者，以1月計」，如
    前所述，則系爭車輛自出廠後迄前揭車禍發生日，已使用2
    年11月，則零件經折舊後之費用估定約為706,303元[計算方
    式：1.殘價＝取得成本÷(耐用年數＋1)，即1,374,427元（5＋
    1)＝229,071元（元以下4捨5入，下同）；2.折舊額＝（取得
    成本－殘價)×1/（耐用年數）×（使用年數）即（1,374,427－
    229,071）×1/5×（2＋11/12）＝668,124）；3.扣除折舊後價
    值＝（新品取得成本－折舊額）即（1,374,427－668,124＝706,
    303]。則上開零件費用1,374,427元，於使用2年11月後之殘
    值為706,303元，堪以認定。上訴人雖抗辯：系爭車輛零件
    維修費用依中華○○公司提出之估價單扣除折舊後價值，其有
    問別家修車廠，殘值剩20萬元云云；然迄未提出確切之證據
    以為證明，並無可採為有利上訴人之認定。
  ⑶至上訴人雖抗辯：關於物或權利之喪失或損害，負賠償責任
    之人，得向損害賠償請求權人，請求讓與基於其物之所有權
    或基於其權利對於第三人之請求權。民法第264條之規定，
    於前項情形準用之；民法第218條之1固定有明文。惟查系爭
    車輛於107年間車禍後年餘，已經原所有權人之○○資融公司
    報廢脫售，上訴人在車禍後，未及時向○○資融公司表示願如
    何賠償並請求其讓與系爭車輛之所有權，為上訴人所不爭（
    見本院卷第74頁）；嗣於110年1月13日始具狀主張上開讓與
    請求權（見本院卷第348頁），已經情事變更（被上訴人在
    上訴人未為任何請求讓與表示前，已就系爭車輛估價修繕費
    發覺過鉅後，在108年9月25日拍賣予以報廢脫售，尚符一般
    保險業之商業習慣），上訴人之主張其願意修繕及取得系爭
    車輛之所有權，已失去先機。上訴人嗣後於本院始為上開抗
    辯，殆已背離現況情事，不足採為有利上訴人之論據。
　⑷系爭車輛車禍後減損之價額：
　①證人即中華○○公司之員工乙○○於本院證稱：系爭車輛之修理
    ，包含零件加計工資、烤漆、鈑金等會超過200萬元等語（
    見本院卷第131頁），且台南市汽車商業同業公會亦函覆本
    院稱：系爭車輛所載品項因零件嚴重損壞，需換零件已超過
    該車輛之價值等語，有該公會109年10月26日（109）南市汽
    商興字第101號函在卷可稽（見本院卷第313頁）；另依被上
    訴人提出之權威車訊雜誌內記載，與系爭車輛同型式、年份
    新車價為321萬元，104年中古車價為180萬元等情，有該雜
    誌附卷可稽（見原審卷第195頁）。雖前揭雜誌所載同型之
    中古車價180萬元價值，並非係針對系爭車輛為鑑價或估價
    ，縱令同年份同型車之車種，亦有因不同之駕駛情況、行駛
    里程數、保養狀況、有無曾經發生大、小事故等因素不同而
    有不同之中古車價格；依上說明，系爭車輛使用2年11月（
    近滿3年）後，又因○○資融公司自行遽予報廢，被上訴人難
    免有未盡其舉證之責，自不能盡將此不利益由上訴人承擔，
    被上訴人提出中華○○公司估價修繕費為1,559,196元，用以
    計算系爭車輛減損價值而未折舊，即有未合。而系爭車輛原
    須修繕之新零件費用為1,374,427元，於使用2年11月後，其
    折舊後修繕零件殘值為706,303元。
  ②又參酌與系爭車輛之同型車在網路上與系爭車輛同型之西元2
    017年（即民國106年）○○單一中古引擎價格即達約999,999
    元等情（見本院卷第439頁）以觀，系爭車輛如仍保留使用
    ，加上折舊之零件殘值為706,303元，仍具有170萬元以上之
    價值，則此零件殘值為706,303元，亦無何不合理。至被上
    訴人因依其與○○資融公司間之系爭保約全額理賠，乃係屬被
    上訴人與保戶間之契約，尚與兩造間前揭計算系爭車輛減損
    之價值情形有別，不足採為有利被上訴人之認定。
  ③依上說明，系爭車輛再經過失相抵減免後，上訴人應負擔之
    過失比例為459,412元[計算式：（706,303－50,000）×0.7＝4
    59,412，元以下4捨5入]。上訴人認僅應負責賠償218,288元
    云云，並無可採；被上訴人雖主張原審判決之140萬元金額
    ，亦非有據。
　㈣末按給付有確定期限者，債務人自期限屆滿時起，負遲延責
    任。給付無確定期限者，債務人於債權人得請求給付時，經
    其催告而未為給付，自受催告時起，負遲延責任。其經債權
    人起訴，或依督促程式送達支付命令，與催告有同一之效力
    。民法第229條第1、2項分別定有明文；又遲延之債務，以
    支付金錢為標的者，債權人得請求依法定利率計算之遲延利
    息。而應付利息之債務，其利率未經約定，亦無法律可據者
    ，週年利率為百分之5；亦為同法第233條第1項及第203條所
    明定。又本件被上訴人請求上訴人應賠償之金額，並未定有
    期限，且其請求自起訴狀繕本送達上訴人之翌日即108年7月
    16日，有送達證書為證（見原審卷第39頁）起，按年息百分
    之5計算之利息，未逾上開規定之範圍，洵屬有據，應予准
    許。
六、綜上所述，被上訴人本於民法第184條、第191條之2及保險
    法第53條第1項前段之規定，請求上訴人給付其459,412元，
    及自108年7月16日起至清償日止，按年息百分之5計算之法
    定遲延利息部分，洵屬有據，逾此範圍之請求，即非有據。
    從而原審就超過上開應予准許部分，為上訴人敗訴之判決，
    自有未洽，上訴意旨指摘原判決此部分不當，求予廢棄改判
    ，為有理由，爰由本院廢棄改判如主文第二項所示。至於上
    開應准許部分，原審為上訴人敗訴之判決，經核並無不合。
    上訴意旨指摘原判決此部分不當，求予廢棄改判，為無理由
    ，應駁回其上訴。
七、本件事證已明，兩造其餘之攻擊或防禦方法及舉證，核與本
    判決之結果，不生影響，爰毋庸逐一論列，併此敘明。
八、據上論結，本件上訴為一部有理由、一部無理由，依民事訴
    訟法第450條、第449條第1項、第79條，判決如主文。　　
中　　華　　民　　國　　111 　年　　1 　　月　　20　　日
　　　　　　　　　民事第四庭    審判長法  官  莊俊華
                                      法  官  黃佩韻
                                      法  官  洪挺梧
上為正本係照原本作成。
不得上訴。　　　　　　　　　　　　　　
中　　華　　民　　國　　111 　年　　1 　　月　　20　　日
                                      書記官  楊宗倫